臺灣高等法院臺南分院刑事判決
111年度上訴字第1398號
上  訴  人  
即 自 訴人  劉永曾
被      告  臺灣臺南地方法院民事庭
代  表  人  吳三龍
上列上訴人即自訴人因自訴被告偽造文書等案件，不服臺灣臺南
地方法院111年度自字第7號中華民國111年9月16日第一審判決，
提起上訴，本院判決如下：
    主  文
上訴駁回。
    理  由
一、上訴意旨詳如附件刑事上訴理由狀。
二、按同一案件經檢察官依第228條規定開始偵查者，不得再行
    自訴。但告訴乃論之罪，經犯罪之直接被害人提起自訴者，
    不在此限；不得提起自訴而提起者，應諭知不受理之判決，
    並得不經言詞辯論為之，刑事訴訟法第323條第1項、第334
    條、第343條、第307條分別定有明文。再按對於原審諭知不
    受理之判決上訴時，第二審法院認其為無理由而駁回上訴，
    得不經言詞辯論為之，刑事訴訟法第372條定有明文。按同
    一案件經檢察官依第228條規定開始偵查者，不得再行提起
    自訴，又不得提起自訴而提起者，應諭知不受理之判決，刑
    事訴訟法第323條第1項前段、第334條定有明文。所謂同一
    案件，係指同一被告之同一事實而言，祇須自訴之後案與檢
    察官開始偵查之前案被告同一且所涉及之全部事實，從形式
    上觀察，如皆成罪，具有裁判上不可分之一罪關係，而前後
    二案之事實有部分相同時，即屬當之。又所謂開始偵查，除
    由檢察官自行實施之偵查行為外，尚包括依第228條第2項由
    檢察官限期命檢察事務官或司法警察官、司法警察調查犯罪
    情形及蒐集證據在內，但其他司法警察官或司法警察之調查
    則不與焉；開始偵查與否，應就其實質行為而定，不因行政
    上之所謂「偵字案」或「他字案」而有異，偵查結果究屬提
    起公訴或為不起訴處分，甚或行政簽結，概屬檢察官開始偵
    查後所得之狀態，對於上開自訴之提起所設之限制規定，不
    生影響，即便檢察官係以簽結之便宜方式暫時終結其偵查，
    亦不能使已經開始偵查之事實溯及消滅（最高法院105年度
    台上字第1617號判決意旨參照）。
三、經查，自訴人劉永曾就被告臺灣臺南地方法院涉犯偽造文書
    等同一案件事實，曾於民國109年11月2日即向臺灣臺南地方
    檢察署（下稱臺南地檢署）提出報案理由書（見原審卷第53
    5-536頁）以代告訴，經該署檢察官於110年2月4日以南檢文
    洪109他5846字第1109007759號函覆簽結在案，有該函1份在
    卷可參（見原審卷第537-539頁），復於同年3月2日向臺南
    地檢署提出告訴補充理由書，經該署檢察官於同年3月26日
    以南檢文信110他1400字第1109018741號函覆簽結，亦有該
    函1份在卷可參（見原審卷第541-542頁），又於同年3月31
    日向臺南地檢署提出告訴，經該署檢察官於同年6月25日以
    南檢文正110他1963字第1109038587號函覆簽結等情，亦有
    該函1份在卷可參（見原審卷第543-544頁），並經本院調閱
    前開案件卷宗，核閱屬實，是檢察官既已先對自訴人前對被
    告提出告訴之犯罪事實，開始進行偵查，雖最後是以簽結函
    覆，然自訴人再對被告提起本件自訴，因屬同一犯罪事實，
    且既經檢察官開始偵查在前，而偽造文書罪復屬非告訴乃論
    之罪，依法不得再行告訴，故自訴人對被告提起本件自訴，
    於法不合，自應為不受理之判決。綜上，原審對本件自訴為
    不受理之判決，核屬有據。上訴人之上訴意旨所執前詞，並
    無理由，應予駁回。末按自訴之提起，應委任律師行之，此
    刑事訴訟法第319條第2項定有明文。又自訴人於原審提起自
    訴，並未委任律師行之，提起本案上訴，雖亦未委任律師，
    惟本件自訴程式既不合法，自訴人之上訴亦不因委任律師而
    得補正此項程序上之瑕疵，本院自無先行裁定命自訴人補正
    代理人之必要（最高法院94年度第6、7次刑事庭會議決議意
    旨參照），爰不經言詞辯論，逕為判決，亦附此敘明。　　
據上論斷，應依刑事訴訟法第368條、第372條，判決如主文。　
中　　華　　民　　國　　111 　年　　11　　月　　14　　日
                  刑事第三庭    審判長法　官  郭玫利
                                      法　官  王美玲
                                      法　官  林臻嫺
以上正本證明與原本無異。
如不服本判決應於收受送達後20日內向本院提出上訴書狀，其未
敘述上訴理由者，並得於提起上訴後20日內向本院補提理由書（
均須按他造當事人之人數附繕本）「切勿逕送上級法院」。
　　　　　　　　　　　　　　　　　　　書記官  劉素玲
中　　華　　民　　國　　111 　年　　11　　月　　14　　日